【裁判字號】    99,訴,1486
【裁判日期】    990531
【裁判案由】    毒品危害防制條例
【裁判全文】
臺灣板橋地方法院刑事判決              99年度訴字第1486號
公  訴  人  臺灣板橋地方法院檢察署檢察官
被      告  乙○○
上列被告因違反毒品危害防制條例案件，經檢察官提起公訴（99
年度毒偵字第3357號），嗣因被告於本院準備程序中就被訴事實
為有罪之陳述，本院告知被告簡式審判程序之旨，並聽取當事人
之意見後，由本院合議庭裁定改由受命法官獨任依簡式審判程序
進行，判決如下：
    主  文
乙○○施用第一級毒品，處有期徒刑陸月，如易科罰金，以新臺
幣壹仟元折算壹日。
    事  實
一、乙○○前於民國91年間，因施用毒品案件，經國防部北部地
    方軍事法院桃園分院91年度桃聲字第74號裁定令入勒戒處所
    觀察勒戒後，認無繼續施用毒品之傾向，於91年5 月16日執
    行完畢出所；又於96年6 月間，因施用毒品案件，經本院以
    96年度毒聲字第1800號裁定送觀察、勒戒後，認有繼續施用
    毒品之傾向，再經本院以96年度毒聲字第2510號裁定令入戒
    治處所施以強制戒治，於97年11月10日停止處分釋放出所，
    並經臺灣板橋地方法院檢察署檢察官以97年度戒毒偵字第68
    7 號為不起訴處分確定。詎仍未能戒除毒癮，於上開強制戒
    治執行完畢釋放出所後5 年內，復基於施用第一級毒品海洛
    因（下簡稱海洛因）之犯意，於99年3 月11日14時許，在臺
    北縣三重市○○街325 巷20弄7 號3 樓其住處，以將海洛因
    摻水注入針筒後注射之方式，施用海洛因1 次。而因乙○○
    另有刑事執行案件遭臺灣板橋地方法院檢察署於同年月8 日
    發布通緝在案，嗣於同年月12日16時30分許，在臺北縣三重
    市○○街325 巷20弄7 號為警緝獲，乙○○於警察未發覺其
    施用毒品前，主動向警察自首其有於上開時、地，施用海洛
    因毒品之情事，另經其同意採尿送驗而受裁判，嗣經警採集
    其尿液送驗結果，確呈嗎啡陽性反應，而悉上情。
二、案經臺北市政府警察局移送臺灣板橋地方法院檢察署檢察官
    偵查起訴。
    理  由
壹、程序方面：
    查本件被告乙○○所犯並非死刑、無期徒刑、最輕本刑為三
    年以上有期徒刑之罪或高等法院管轄第一審案件，而其於準
    備程序進行中，被告先就被訴事實為有罪之陳述，經法官告
    知簡式審判程序之旨，並聽取公訴人及被告之意見後，本院
    認適宜改依簡式審判程序進行，爰依刑事訴訟法第273 條之
    1 第1 項、第284 條之1 規定，由本院合議庭以裁定由受命
    法官獨任進行簡式審判程序，合先敘明。
貳、實體方面：
一、上揭事實，業據被告於警詢及本院審理時坦承不諱。又被告
    為警緝獲後經其同意採其尿液送驗結果，係呈嗎啡陽性反應
    ，此有臺北市政府警察局偵辦毒品案件尿液檢體委驗單（尿
    液檢體編號：030646）、台灣尖端先進生技醫藥股份有限公
    司99年3 月25日濫用藥物檢驗報告（報告序號偵五-1) 各1
    份在卷可稽。又按海洛因經注射或吸入人體後，約百分之八
    十於24小時內自尿中排出，一般而言，尿液中能否驗出嗎啡
    陽性反應與其投與量、投與途徑、採尿時間、個人體質及檢
    測方法之靈敏度有關，國外曾有文獻報導注射6 毫克之海洛
    因鹽酸鹽，其代謝物嗎啡之平均可檢出時限約為26小時，業
    經行政院衛生署藥物食品檢驗局於81年9 月8 日以藥檢壹字
    第8114885 號函述綦詳。據上，被告之尿液經以氣相層析質
    譜儀分析法檢驗，既係呈嗎啡陽性反應，顯見被告應有在前
    揭犯罪時間施用第一級毒品海洛因之行為甚明。又查，被告
    前於91年間，因施用毒品案件，經國防部北部地方軍事法院
    桃園分院91年度桃聲字第74號裁定令入勒戒處所觀察勒戒後
    ，認無繼續施用毒品之傾向，於91年5 月16日執行完畢出所
    ；又於96年6 月間，因施用毒品案件，經本院以96年度毒聲
    字第1800號裁定送觀察、勒戒後，認有繼續施用毒品之傾向
    ，再經本院以96年度毒聲字第2510號裁定令入戒治處所施以
    強制戒治，於97年11月10日停止處分釋放出所，並經臺灣板
    橋地方法院檢察署檢察官以97年度戒毒偵字第687 號為不起
    訴處分確定，此有臺灣高等法院被告前案紀錄表在卷可稽。
    綜上所述，足認被告前經強制戒治執行完畢釋放後，5 年內
    再犯本件施用第一級毒品犯行。本案事證明確，被告犯行堪
    以認定，應依法論科。
二、查海洛因屬於毒品危害防制條例第2 條第2 項第1 款所規定
    之第一級毒品。核被告所為，係犯毒品危害防制條例第10條
    第1 項之施用第一級毒品罪。其施用前持有第一級毒品之低
    度行為，為進而施用之高度行為所吸收，不另論罪。又按刑
    法第62條所謂發覺，固非以有偵查犯罪權之機關或人員確知
    其人犯罪無誤為必要，而於對其發生嫌疑時，即得謂為已發
    覺；但此項對犯人之嫌疑，仍須有確切之根據得為合理之可
    疑者，始足當之，若單純主觀上之懷疑，要不得謂已發生嫌
    疑，最高法院72年台上字第641 號判例可參。查本案被告係
    為警緝獲後，於警察未發覺其施用毒品前，即主動向警察自
    承其有於上開時、地，施用海洛因毒品之情事，並經其同意
    採尿送驗而受裁判，此有臺北市政府警察局刑事案件移送書
    、被告於99年3 月12日之警詢筆錄各1 份在卷可考（見偵查
    卷第1 頁、第13頁），則揆諸上開判例意旨，係合乎自首之
    要件，應依刑法第62條前段減輕其刑。雖公訴人請求本院量
    處被告有期徒刑7 月，惟本院審酌被告前因施用毒品而曾經
    觀察勒戒及強制戒治執行完畢，竟再為本件施用毒品犯行，
    顯見其不思悔改，自制力亦顯不佳，足以戕害其身心，滋生
    其他犯罪，惡化治安，嚴重損及公益；惟另考量被告於犯後
    已自首坦承犯行，而其施用毒品行為於本質上係屬自我戕害
    行為，反社會性之程度應屬較低等一切情狀，量處如主文所
    示之刑，併諭知易科罰金之折算標準，以資懲儆。
據上論斷，應依刑事訴訟法第273 條之1 第1 項、第299 條第1
項前段，毒品危害防制條例第10條第1 項，刑法第11條前段、第
62條前段、第41條第1 項前段，判決如主文。
本案經檢察官甲○○到庭執行職務。
中    華    民    國    99    年    5     月    31    日
                  刑事第十四庭法  官  林淑婷
以上判決正本證明與原本無異。
如不服本判決，應於送達後十日內，向本院提出上訴書狀，並應
敘述具體理由；其未敘述上訴理由者，應於上訴期間屆滿後二十
日內向本院補提理由書（均須按他造當事人之人數附繕本）「切
勿逕送上級法院」。
                              書記官  莊川億
中    華    民    國    99    年    6     月    1     日
附錄本案論罪科刑法條全文：
毒品危害防制條例第十條
施用第一級毒品者，處六月以上五年以下有期徒刑。
施用第二級毒品者，處三年以下有期徒刑。

司法院資訊處製作；財團法人民間司法改革基金會備份。
